【裁判字號】    89,交訴,114
【裁判日期】    891212
【裁判案由】    肇事遺棄罪等
【裁判全文】
臺灣桃園地方法院刑事判決                        八十九年度交訴字第一一四號
    公  訴  人  臺灣桃園地方法院檢察署檢察官
    被      告  戊○○
右列被告因肇事逃逸等案件，經檢察官提起公訴（八十九年度偵字第九八七四號），
本院判決如左：
    主  文
戊○○駕駛動力交通工具肇事，致人受傷而逃逸，處有期徒刑壹年；又對於公務員依
法執行職務時，施強暴，處有期徒刑捌月，扣案木棍壹支沒收。應執行有期徒刑壹年
陸月，扣案木棍壹支沒收。
被訴毀損、傷害部分公訴不受理。
    事  實
一、戊○○於民國八十九年七月一日晚上十一時許，駕駛車牌號碼ＫＢ─五四九五號
    自用小客車，沿桃園縣楊梅鎮○○路，由楊梅往新屋方向行駛，於行經楊梅鎮○○路一二四號前時，因認同向前行由乙○○所駕駛之車牌號碼Ｚ八—五一七一號
    自用小客車車速太慢，又不讓其超車，竟基於毀損及傷害之故意，以其所駕駛之
    自用小客車車頭撞擊乙○○所駕駛之自用小客車後方保險桿，再加速超車以車身
    右側擦撞乙○○之汽車左側，又於超車至乙○○汽車前方後，加速倒車衝撞乙○○所駕汽車車頭，致乙○○受有頸肌肉拉挫傷之傷害，並使其所駕駛之上開汽車
    之後保險桿、左側後視鏡及車頭部分受損（傷害及毀損部分已撤回告訴），戊○○於肇事後加速逃離現場。戊○○於當日晚上十一時三十分許，回到桃園縣楊梅
    鎮○○路八十四號住處，竟持木棍砸毀鄰居甲○○所有停放於庭院之自用小客車
    前後擋風玻璃及住處鐵門（此部分未據告訴）。嗣後返回住處，再將家中桌椅、
    電視等物砸毀，並砸傷出面阻止之其父丁○○頭部，致丁○○受有頭部外傷之傷
    害（毀損及傷害部分未據告訴）。嗣於翌日凌晨二時許，桃園縣警察局楊梅分局
    楊梅派出所警員丙○○、林聖偉據報前往處理執行勤務，詎戊○○於警員丙○○
    依法執行職務之際，竟以木棍毆擊警員丙○○，造成丙○○受有頭部外傷併右腕
    挫傷等傷害（傷害部分未據告訴），旋為警員合力制伏，並扣得上開木棍一支。
二、案經桃園縣警察局楊梅分局報請臺灣桃園地方法院檢察署檢察官偵查起訴。
    理  由
壹、有罪部分：
一、訊據被告戊○○矢口否認有上開肇事逃逸及妨害公務之犯行，辯稱：伊當天有喝
    酒，係乙○○自後追撞伊，撞擊後伊有下來看，認為沒事了才回家，且並無印象
    有打警察云云。然查：
    （一）右揭肇事逃逸之犯罪事實，業據被告於警訊中坦承不諱（見偵查卷第五頁
          ），核與被害人乙○○指訴：被告先從伊車後撞擊三、四下，後來再加速
          撞其左側車門，將後視鏡撞掉了，然後停在我前方十公尺處，直接倒車連
          續撞擊兩次，而後加速逃逸等語稽詳（見偵查卷第九頁、第三十六頁），
          並有診斷證明書、道路交通事故調查報告表各一紙及照片十二張在卷可稽
          。又核諸上開照片所示，被告戊○○所駕駛之車牌號碼ＫＢ─五四九五號
          自用小客車及被害人乙○○所駕駛之車牌號碼Ｚ八—五一七一號自用小客
          車車身前、後均有明顯撞擊痕跡，亦足稽被告當時撞擊力道之猛烈，被告
          上開所辯，顯係卸責之詞，不足採信。
    （二）右揭妨害公務之犯罪事實，業據被害人即楊梅分局楊梅派出所警員丙○○
          指訴：「我們三位警員跟他父親去樓上，我上到他房門口，他就拿木棍打
          我手腕、臉部，我有穿制服」等語明確（見本院八十九年十月三十日審理
          筆錄、偵查卷第十一頁），並據證人即被告之父親丁○○於警訊時證述：
          伊第一次帶警察上去四樓時，被告拿家具丟擲，造成伊受傷，第二次在帶
          警方上樓時，被告開門後，手持一支木棍向警員丙○○的手臂及頭部毆打
          成傷，直到警方第三次上樓才把被告制伏等語甚明（見偵查卷第十四頁）
          。再查，警員丙○○當時係身著制服，經被告之父親丁○○報案而前往處
          理被告滋事案件，顯係依法執行勤務自明。被告雖辯稱就毆打警員部分毫
          無印象，然伊就與渠父親拉扯過程及是否開啟瓦斯等情節，尚仍於偵訊中
          辯駁（見偵查卷第三十一頁），堪認被告所辯，顯係事後卸責之詞，不足
          採信，此外復有警員丙○○所製作之報告及驗傷診斷書各一紙在卷及木棍
          一支扣案可稽，本件事證明確，被告此部分犯行亦堪認定，應予依法論科
          。
二、按刑法第一百八十五條之四之肇事致人死傷逃逸罪，係以處罰肇事後逃逸之駕駛
    人為目的，俾促使駕駛人於肇事後能對被害人即時救護，以減少死傷，是該罪之
    成立祇以行為人有駕駛動力交通工具肇事，致人死傷而逃逸之事實為已足，至行
    為人之肇事原因如何，則非所問（參照最高法院八十九年台上字第二一五七號判
    決）。又本案處罰之肇事行為，可能出於故意犯罪行為或過失犯罪行為，也可能
    是不成立故意或過失的單純事故行為，惟因事故死傷者死傷之原因與行為人有關
    ，無論在法律上或道義上行為人均應負救助之義務，且在場之行為人為最有可能
    即時救助被害者之人，法律上科予救助義務，最能發揮救助效率，是以，倘若行
    為人不盡救助義務而逃逸，即應依本罪處斷。核被告戊○○所為，係犯刑法第一
    百八十五條之四之駕駛動力交通工具肇事，致人受傷而逃逸罪及同法第一百三十
    五條第一項之妨害公務罪。上開兩罪間，犯意各別，行為互殊，應予分論併罰。
    爰審酌被告僅因欲超車即連續撞擊被害人汽車，手段暴戾，毫無法治觀念，核其
    犯罪過程，顯有暴力傾向，對社會安全影響極大，雖與被害人達成和解，然賠償
    款項係由其父代為支付及其智識程度、被害人乙○○、丙○○所受之傷害程度及
    犯罪後之態度等一切情狀，分別量處如主文所示之刑，並定其應執行之刑。且被
    告既已與被害人乙○○達成和解，公訴人求處二年有期徒刑，尚屬過高，附此敘
    明。
三、扣案之木棍一支，係被告所有供犯罪所用之物，業據其陳明在卷，應依刑法第三
    十八條第一項第二款規定宣告沒收之。至於被告戊○○所駕駛之車牌號碼ＫＢ─
    五四九五號自用小客車係其兄魏建和所有，有卷附車籍資料作業報表可稽（見偵
    查卷第八頁），該車既非屬被告所有，與刑法第三十八條第三項「屬於被告所有
    」之沒收要件有間，不在得以沒收之列，併予敘明。
貳、不受理部分：
一、按告訴乃論之罪，告訴人於第一審辯論終結前得撤回其告訴，又告訴經撤回者，
    法院應諭知不受理之判決，刑事訴訟法第二百三十八條第一項、第三百零三條第
    三款定有明文。
二、公訴意旨略以：被告戊○○於八十九年七月一日晚上十一時許，駕駛車牌號碼Ｋ
    Ｂ─五四九五號自用小客車，沿桃園縣楊梅鎮○○路，由楊梅往新屋方向行駛，
    於行經楊梅鎮○○路一二四號前時，因認乙○○所駕駛之車牌號碼Ｚ八—五一七
    一號自用小客車車速太慢，又不讓其超車，竟基於毀損及傷害之故意，以其所駕
    駛之自用小客車車頭撞擊乙○○所駕駛之自用小客車後方保險桿，再加速超車以
    車身右側擦撞乙○○之汽車左側，又於超車至乙○○汽車前方後，加速倒車衝撞
    乙○○所駕汽車車頭，致乙○○受有頸肌肉拉挫傷之傷害，並使其所駕駛之上開
    汽車之後保險桿、左側後視鏡及車頭部分受損，因認被告戊○○涉有刑法第二百
    七十七條第一項之傷害罪嫌及第三百五十四條之毀損罪嫌等語。查被告戊○○所
    涉前開罪嫌，依同法第二百八十七條前段、第三百五十七條規定，須告訴乃論，
    茲告訴人乙○○已具狀撤回其告訴，依照首開說明，爰就被告此部分犯行諭知不
    受理之判決。
據上論斷，應依刑事訴訟法第二百九十九條第一項前段、第三百零三條第三款，刑法
第一百八十五條之三、第一百三十五條第一項、第三十八條第一項第二款、第五十一
條第五款，罰金罰鍰提高標準條例第一條前段，判決如主文。
本案經檢察官呂理銘到庭執行職務。
中      華      民      國    八十九    年     十二     月     十二     日
                              臺灣桃園地方法院刑事第一庭
                                            法  官   陳  永  來
右正本證明與原本無異。
如不服本判決，應於判決送達後十日內向本院提出上訴狀( 應附繕本 )，上訴於
臺灣高等法院。
                                            書記官   洪  明  媚
中        華        民        國   八十九   年   十二   月    十二    日
附錄本案論罪科刑法條：
刑法第一百八十五條之四：
駕駛動力交通工具肇事，致人死傷而逃逸者，處六個月以上五年以下有期徒刑。
刑法第一百三十五條：
對於公務員依法執行職務時，施強暴脅迫者，處三年以下有期徒刑、拘役或三百元以
下罰金。意圖使公務員執行一定之職務或妨害其依法執行一定之職務或使公務員辭職
而施強暴脅迫者亦同。
犯前二項之罪，因而致公務員於死者，處無期徒刑或七年以上有期徒刑；致重傷者，
處三年以上、十年以下有期徒刑。


司法院資訊處製作；財團法人民間司法改革基金會備份。
